臺灣高等法院高雄分院民事判決　
111年度勞上易字第163號
上  訴  人  台灣電力股份有限公司

法定代理人  曾文生  
訴訟代理人  蘇俊誠律師
被上訴人    宋榮軒  
            謝彭星  

            辛永昌  
            柯保臣  
            彭茂彬  
            吳榮興  
共      同
訴訟代理人  葉錦郎律師
上列當事人間請求給付退休金差額事件，上訴人對於中華民國11
1年5月18日臺灣高雄地方法院111年度勞訴字第68號第一審判決
提起上訴，本院於111年8月10日言詞辯論終結，判決如下：
    主      文
上訴駁回。
第二審訴訟費用由上訴人負擔。
    事實及理由
一、按第二審判決書內應記載之事實，得引用第一審判決。當事
    人提出新攻擊或防禦方法者，應併記載之。判決書內應記載
    之理由，如第二審關於攻擊或防禦方法之意見及法律上之意
    見與第一審判決相同者，得引用之；如有不同者，應另行記
    載。關於當事人提出新攻擊或防禦方法之意見，應併記載之
    ，民事訴訟法第454 條定有明文。
二、本件兩造之聲明及就事實與法律之陳述，均引用原判決所記
    載。上訴人另辯稱：㈠被上訴人領取之夜點費及司機加給（
    下稱系爭夜點費及司機加給）屬勉勵、恩惠性質，不具勞務
    對價性，非屬勞動基準法（下稱勞基法）第2條第3款所稱之
    工資，有經濟部函釋及相關民事判決可參。㈡另上訴人係依
    行政院及經濟部規定實施「單一薪給用人費率制度」之機構
    ，對於所屬人員工作報酬均已於單一薪給中確實反映，上訴
    人遵循經濟部所屬事業之統一作法，未將系爭夜點費及司機
    加給列入計算平均工資及退休金，自屬適法有據。況被上訴
    人簽署之年資結清協議書（下稱系爭協議書），亦將系爭夜
    點費及司機加給排除在工資之外，原判決逕認系爭夜點費及
    司機加給具勞務對價性而為工資，實屬有誤等語。
三、經查，本院關於被上訴人任職期間領取之系爭夜點費及司機
    加給是否屬工資而應列入平均工資計算退休金，及兩造簽立
    系爭協議效力之爭點，除後述部分外，其餘攻擊或防禦方法
    之意見及法律上之意見與第一審判決相同，引用原審判決之
    記載。上訴人雖以前詞為辯。惟查：
　㈠夜間工作違反人體正常之生理時鐘，可能導致勞工作息不正
    常、疲倦程度增加，進而影響勞工家庭生活、健康狀態，屬
    危險工時，足以推知勞工普遍不願在此危險工時之時段服勤
    。況就雇主而言，如廠場作業能採取日夜輪班制，亦有助於
    充分利用既有設備及產能而獲得較多利益。從而，相較於日
    班勞工，雇主對於輪值大夜班、小夜班之勞工，自需支出較
    高之薪資，始為衡平。系爭夜點費既為輪值大夜班、小夜班
    之勞工所獨有，並係以勞工實際輪值工時為計算基準，顯與
    勞工提供勞務間有密切關連性，足認具有勞務對價性；又被
    上訴人均為線路裝修技術員兼任司機，工作性質為駕駛工程
    車外出從事線路配置裝修並負責保養維護車輛，此為兩造所
    不爭執，則上訴人因未另僱用司機，而由被上訴人兼職負責
    開車前往工作現場暨保養維護車輛，故發給系爭司機加給，
    亦合於勞務對價性之判斷標準，據上，系爭夜點費及司機加
    給自屬工資而非恩惠性給與，堪可認定。再者，系爭夜點費
    及司機加給是否為工資之一部分，本屬法院應依職權個案判
    斷之事項，行政機關之解釋僅有參考性質，其他法院判決乃
    個案見解，均不生拘束本院之效力，難採為上訴人有利之認
    定。
　㈡又被上訴人為上訴人僱用之勞工，有勞基法規定之適用，故
    各國營事業單位於勞基法公布施行後，固得依其事業性質及
    勞動態樣與勞工另行訂定勞動條件，然所約定之勞動條件仍
    不得低於勞基法所定之最低標準，參以系爭協議第1、2條約
    定「依勞工退休金條例第11條第3項規定，結清舊制年資之
    標準不得低於勞動基準法第55條及第84條之2規定之退休金
    標準」、「結清舊制之年資採計、基數計算方式，悉依據『
    經濟部所屬事業人員退休撫卹及資遣辦法』及勞動基準法等
    相關規定辦理。平均工資之計算悉依據行政院82年12月15日
    台82經44010號函核定『經濟部所屬事業機構列入計算平均工
    資之給與項目表』之規定辦理...」（見原審勞專調卷第211-
    233頁），足見系爭協議亦依據勞基法相關規定辦理。而系
    爭夜點費及司機加給既經認定屬工資，即不得違反勞基法所
    定最低標準，逕由系爭協議將之排除計算平均工資及退休金
    。至單一薪給制之目的在於確保勞工可獲得工資之計算基準
    ，惟不排除其他依法令可獲得工資之規定，是上訴人抗辯：
    其係實施單一薪給之機關，且系爭協議已約定系爭夜點費及
    系爭司機加給不列入平均工資計算，被上訴人不得再請求計
    入後之退休金差額云云，亦非可採。
四、綜上所述，被上訴人依勞工退休金條例第11條之規定，請求
    上訴人給付各如原判決附表一「應補發金額」欄所示之金額
    ，及自原判決附表「利息起算日」欄所示之日起至清償日止
    ，按週年利率5%計算之利息，為有理由，應予准許。原審判
    命上訴人如數給付，並無違誤。上訴意旨指摘原判決不當，
    求予廢棄改判，為無理由，應予駁回。
五、據上論結，本件上訴為無理由，爰判決如主文。
中　　華　　民　　國　　111 　年　　8 　　月　　17　　日
                          勞動法庭
                                審判長法  官  蘇姿月
                                      法  官  謝雨真
                                      法  官  王  琁
以上正本證明與原本無異。
本件不得上訴。
中　　華　　民　　國　　111 　年　　8 　　月　　17　　日
                                      書記官  林秀珍